臺灣桃園地方法院民事簡易判決
111年度壢簡字第776號
原      告  余奕臺  
訴訟代理人  余瑞雲  
被      告  宋彥宏  



上列當事人間請求損害賠償(交通)事件，原告提起刑事附帶民事
訴訟，經本院刑事庭於民國109年7月20日以109年度壢交簡附民
字第328號裁定移送前來，本院於民國111年6月22日言詞辯論終
結，判決如下：
    主    文
一、被告應給付原告新臺幣（下同）81,067元，及自民國110年4
    月14日起至清償日止，按週年利率5%計算之利息。
二、原告其餘之訴駁回。
三、訴訟費用220元，由被告負擔41元，其餘由原告負擔。
四、本判決原告勝訴部分得假執行。
    事實及理由
壹、程序事項
一、按民事訴訟法第255條第1項但書第1款、第2項規定：「訴狀
    送達後，原告不得將原訴變更或追加他訴。但被告同意者不
    在此限；被告於訴之變更或追加無異議，而為本案之言詞辯
    論者，視為同意變更或追加。」
二、經查，本件原告起訴聲明為：「⒈被告應給付原告176,030元
    ，及自起訴狀繕本送達翌日起至清償日止，按週年利率5%計
    算之利息。⒉願供擔保請准宣告假執行。」嗣原告陸續追加
    、變更訴之聲明，其最後訴之聲明為：「被告應給付原告43
    2,266元，及自起訴狀繕本送達翌日起至清償日止，按週年
    利率5%計算之利息。」（見本院卷第46頁反面第30、31行）
    被告並不爭執而為言詞辯論，依上揭規定視為同意變更，是
    原告訴之變更合於上揭規定，自應准許。
貳、實體事項
一、原告主張
　　被告於108年12月27日19時48分許，駕駛車牌號碼000-0000
    號普通重型機車（下稱肇事機車），沿桃園市中壢區龍東路
    往中山東路方向行駛，行經龍東路112號前時，因未注意車
    前狀況，撞擊正在穿越馬路之原告。原告因而受有左脛骨粉
    碎性骨折、左側腓骨幹閉鎖性骨折醫、左小腿接近腔室症候
    群、左腿挫傷、左手擦傷、疑似左下肺葉積液、細菌血症等
    傷害。原告支出醫療費用113,535元、醫療用品費用1,111元
    、交通費28,820元、看護費88,800元，並因而受有精神上損
    害20萬元。爰依民法侵權行為之規定，提起本件訴訟等語，
    並聲明：如上開變更後訴之聲明。
二、被告答辯
　　原告就本件事故與有過失，且原告請求慰撫金過高，看護費
    應僅有半日，且無單據，交通費部分應提出證據等語。並聲
    明：原告之訴駁回。
三、被告於108年12月27日19時48分許，駕駛肇事機車沿龍東路
    往中山東路方向行駛，行經龍東路112號前時，撞擊正在穿
    越馬路之原告等事實，業經本院調取桃園市政府警察局中壢
    分局交通事故調查卷宗，核閱現場圖、調查事故報告表、交
    通事故照片及當事人談話紀錄表等資料附卷可佐（見本院卷
    第35至41頁）。且為被告所不爭執，堪信為真實。
四、原告復主張被告應賠償432,266元，為被告所否認，並以前
    詞置辯，是本件爭點厥為：（一）被告是否應負損害賠償責
    任？（二）原告是否與有過失？（三）原告得請求賠償之金
    額若干？茲分述如下：
（一）被告是否應負損害賠償責任？
　　⒈按民法第191條之2前段規定：「汽車、機車或其他非依軌
      道行駛之動力車輛，在使用中加損害於他人者，駕駛人應
      賠償因此所生之損害。」次按道路交通安全規則第94條第
      3項前段規定：「汽車行駛時，駕駛人應注意車前狀況及
      兩車並行之間隔，並隨時採取必要之安全措施。」
　　⒉經查，被告於警詢時陳稱：事故當時其看到原告穿越道路
      ，其煞車後仍與原告發生碰撞等語（見本院卷第37頁）。
      可知被告駕駛肇事機車行經事故地點時，因未充分注意車
      前狀況並採取必要安全措施，撞擊原告而肇生本件事故。
　　⒊而依當時天氣陰，夜間有照明，柏油路面乾燥無缺陷亦無
      障礙物，視距良好等一切情狀，有道路交通事故調查報告
      表（一）在卷足憑（見本院卷第35頁反面），並無不能注
      意之情事，被告竟疏未注意而撞擊原告，足見被告具過失
      甚明，本院109年度壢交簡字第2937號刑事判決亦同此認
      定（見本院卷第4至6頁）。揆諸前揭規定，被告自應就原
      告所受之損害，負侵權行為之損害賠償責任。
（二）原告是否與有過失？
　　⒈按民法第217條第1項規定：「損害之發生或擴大，被害人
      與有過失者，法院得減輕賠償金額，或免除之。」次按道
      路交通安全規則第134條第1項第1款規定：「設有行人穿
      越道、人行天橋或人行地下道者，必須經由行人穿越道、
      人行天橋或人行地下道穿越，不得在其一百公尺範圍內穿
      越道路。」
　　⒉本件原告穿越龍東路之位置距離行人穿越道為38.5公尺，
      有道路交通事故現場圖在卷可參（見本院卷第35頁）。次
      查原告警詢時自陳其從龍東路110號前橫越馬路，突然與
      肇事車輛發生碰撞等語（見本院卷第39頁）。可知原告在
      不得穿越道路之範圍內穿越道路，致被告閃避不及而碰撞
      原告，因而肇生本件事故。
　　⒊而依當時天氣陰，夜間有照明，柏油路面乾燥無缺陷亦無
      障礙物，視距良好等一切情狀，有道路交通事故調查報告
      表（一）在卷足憑（見本院卷第35頁反面），並無不能注
      意之情事，被告竟疏未注意而於不得穿越道路之範圍穿越
      道路，足見原告與有過失甚明，本院109年度壢交簡字第2
      937號刑事判決亦同此認定（見本院卷第4至6頁）。
　　⒋本院斟酌本件事故發生時雙方各項情狀，認本件事故之發
      生，被告應負擔40%、原告應負擔60%之過失責任，桃園市
      政府車輛行車事故鑑定會桃市鑑0000000案鑑定意見書亦
      同此認定（見本院卷第33、34頁）。
（三）原告得請求賠償之金額若干？
　　⒈醫療費及醫療用品
　　　按民法第193條第1項規定：「不法侵害他人之身體或健康
      者，對於被害人因此喪失或減少勞動能力或增加生活上之
      需要時，應負損害賠償責任。」查原告因本件事故受有左
      脛骨粉碎性骨折、左側腓骨幹閉鎖性骨折醫、左小腿接近
      腔室症候群、左腿挫傷、左手擦傷、疑似左下肺葉積液、
      細菌血症等傷害，有天晟醫院診斷證明書在卷可參（見本
      院卷第43頁）。而原告因而支出醫療費用113,535元及購
      買醫療用品費用共1,111元，亦有醫療費用收據在卷可參
      （見附民卷第16、17、23、25、27頁、本院卷第58頁）。
      是原告得請求之醫療費及醫療用品費即為114,646元【計
      算式：113,535＋1,111＝114,646】。
　　⒊交通費
　　　⑴原告請求往來天晟醫院31次之交通費6,820元及往來聯新
        醫院88次之交通費22,000元等語。查原告至天晟醫院急
        診1次，門診9次，復健6次，其中109年8月19日同時進
        行門診與復健，有醫療費收據及復健科治療次數明細在
        卷可參在卷可參（見附民卷第16頁、本院卷第79頁）。
        次查原告住所至天晟醫院之計程車資約為220元，有計
        程車資預估查詢結果在卷可參（見本院卷第44頁），是
        原告得向被告請求至天晟醫院就診之交通費共7,040元
        【計算式：（1＋9＋6）×2×220＝7,040】。原告僅請求6,8
        20元，應屬可採。
　　　⑵再查原告至聯新醫院就診8次，復健36次，有醫療費用收
        據及診斷證明在卷可參（見附民卷第16、19頁）。次查
        自原告住所至聯新醫院之計程車資約為260元，有計程
        車資預估查詢結果在卷可參（見本院卷第44頁），原告
        僅請求以250元計算，應屬可採。是原告得向被告請求
        至聯新醫院就診之交通費共22,000元【計算式：（8＋36
        ）×2×250＝22,000】。原告得請求之交通費共為28,820
        元【計算式：6,820＋22,000＝28,820】。
　　　⑶被告固抗辯原告未提出交通費之單據等語。然原告因本
        件事故而有至醫院就醫之必要，已如前述，故縱原告未
        提出交通費之單據，亦足認原告得請求此部分費用，是
        被告此部分所辯，並不可採。
　　⒋看護費
　　　⑴按被害人因受傷需人看護，而由親屬看護時，雖無現實
        看護之支付，亦應認被害人受有相當看護費之損害，得
        向加害人請求賠償。蓋因親屬照顧被害人之起居，固係
        出於親情，但親屬看護所付出之勞力，並非不能評價為
        金錢，只因兩者身分關係密切而免除支付義務，此種親
        屬基於身分關係之恩惠，自不能加惠於加害人，故應衡
        量及比照僱用職業護士看護情形，認被害人受有相當看
        護費之損害，得向加害人請求賠償。
　　　⑵查原告因本件事故於住院7日期間及出院後應專人照顧1
        個月，有診斷證明書在卷可參（見附民卷第17頁）。而
        原告請求每日看護費用2,400元，有看護費用行情表在
        卷可參（見本院卷第122頁），是原告得向被告請求之
        看護費為88,800元【計算式：（30＋7）×2,400＝88,800
        】。
　　　⑶被告雖抗辯原告未提出單據，且應為半日看護等語。然
        原告既係親屬間看護，本無須提出看護費之單據。且查
        天晟醫院之診斷證明，既記載需專人看護而未另行載明
        僅需半日看護（見附民卷第17頁），自應認原告於上開
        期間內有全日看護之必要，是被告此部分所辯，並不可
        採。
　　⒌精神慰撫金
　　　按民法第195條第1項前段規定：「不法侵害他人之身體、
      健康者，被害人雖非財產上之損害，亦得請求賠償相當之
      金額。」次按人格權遭遇侵害，受有精神上之痛苦，而請
      求慰藉金之賠償，其核給之標準，須斟酌雙方之身份、資
      力與加害程度及其他各種情形核定相當之數額。且所謂「
      相當」，應以實際加害情形是否重大及被害人之身份、地
      位與加害人之經濟情況等關係定之（最高法院86年度台上
      字第3537號判決意旨參照）。本院審酌原告因本件事故所
      受傷害於精神上可能承受之無形痛苦、兩造之所得（見本
      院個資卷）等一切情狀，認原告請求被告賠償20萬元精神
      慰撫金，應屬適當。
　　⒍上開金額共計為432,266元【計算式：114,646＋28,820＋88,
      800＋200,000＝432,266】。再以被告應負擔40%之肇事責任
      比例計算，被告應負擔之賠償金額為172,906元【計算式
      ：432,266×40%＝172,906，四捨五入至整數】。而原告已
      領取之強制險數額為91,839元，有第一產物保險有限公司
      付款通知書在卷可參（見本院卷第48頁）。是原告得再向
      被告請求之金額即為81,067元【計算式：172,906－91,839
      ＝81,067】。原告請求在此範圍內，為有理由；逾此部分
      之請求則屬無據。
五、末按民法第233條第1項規定：「遲延之債務，以支付金錢為
    標的者，債權人得請求依法定利率計算之遲延利息。第203
    條規定：「應付利息之債務，其利率未經約定，亦無法律可
    據者，週年利率為百分之5。」第229條第2項規定：「給付
    無確定期限者，債務人於債權人得請求時，經其催告而未為
    給付，自受催告時起，負遲延責任。其經債權人起訴而送達
    訴狀，或依督促程序送達支付命令，或為其他相類之行為者
    ，與催告有同一之效力。」查本件損害賠償債務，其給付並
    無確定期限，而本件起訴狀繕本係於110年4月13日送達被告
    ，有本院送達證書1份在卷可查（見附民卷第33、34頁），
    是被告應於110年4月14日起負遲延責任。
六、綜上所述，原告依侵權行為之法律關係，請求被告給付原告
    81,067元，及自110年4月14日起至清償日止，按週年利率5%
    計算之利息，為有理由，應予准許。逾此部分之請求則屬無
    據，應予駁回。
七、本件原告勝訴部分係就民事訴訟法第427條訴訟適用簡易程
    序所為被告敗訴之判決，爰依同法第389條第1項第3款之規
    定，職權宣告假執行。
八、本件事證已臻明確，兩造其餘主張陳述及所提之證據，經審
    酌均與本院前揭判斷無影響，毋庸一一論述，附此敘明。
九、訴訟費用負擔之依據：民事訴訟法第79條。並依職權確定訴
    訟費用額如主文第3項所示。
中　　華　　民　　國　　111 　年　　7 　　月　　15　　日
　　　　　　　　　　　　中壢簡易庭　法　官 周仕弘
以上為正本係照原本作成。
如不服本判決，應於送達後20日內，向本院提出上訴狀並表明上
訴理由，如於本判決宣示後送達前提起上訴者，應於判決送達後
20日內補提上訴理由書（須附繕本）。
中　　華　　民　　國　　111 　年　　7 　　月　　15　　日
　　　　　　　　　　　　　　　　　　書記官 巫嘉芸